【裁判字號】    90,聲再,13
【裁判日期】    890629
【裁判案由】    聲請再審
【裁判全文】
台灣高等法院刑事裁定                                九十年度聲再字第十三號
    再審聲請人
    即  被  告  甲○○
右列聲請人因偽造有價證券案件，對於本院中華民國八十九年六月二十九日第二審確
定判決（八十九年度重上更四字第三九號），聲請再審，本院裁定如左：
    主  文
再審之聲請駁回。
    理  由
一、聲請意旨略稱：系爭本票有關東升公司為受款人文字之刪除，顯係配合偽造東升
    公司為發票人之目的所必要（以免付款人與受款人為同一人），被告果有偽造之
    意圖，豈會於刪除東升公司之文字上蓋上指印？又豈會刻意以八十一年十月十四
    日發票之支票換回系爭本票且又供兌現，而二紙票據之面額，分文不差，被告此
    舉並無利得，何來此舉，且留下刪除後指印之證據？證諸經驗法則，系爭本票應
    非被告所偽造。再歷審徒以「邱金」之簽名非當事人及關係人所為，系爭本票
    上之指印，與伊等之指印復因印泥淤積擴散無法鑑定，遽推定為被告所偽造，顯
    有違無罪推定原則。系爭本票之指印既非不能相互比對，且以肉眼觀之，即知不
    同，上開事實屬新證據，被告自得依法聲請再審。又抑有進者，告訴人一再以非
    法方法，欺矇法院，嗣被告將附卷二紙票據送鑑定，經平行對齊，發覺隔紋不符
    ，顯係告訴人將影本影印後重新變造。上開事證均屬刑事訴訟法第四百二十條第
    一項第六款之新證據，為此聲請再審云云。
二、按刑事訴訟法第四百二十條第六款所定得再審之原因，非謂任何證據凡足認受有
    罪判決之人應受無罪、免訴、免刑或輕於原判決所認罪名之判決者，均得據以聲
    請再審，必足認應受無罪判決之證據，為事後發見之新證據，始為相當。而依判
    例，該發見之新證據又必須當時已存在，而發見在後，或審判時未注意之證據，
    且能證明確定判決所認定之事實為錯誤者而言。若曾經提出，聲請調查之證據，
    為原判法院所不採者，亦非新證據，不得據以聲請再審（參見三五特抗二一、二
    八抗八等號判例）。至證據之證明力即證據力之強弱，事實審法院有自由判斷取
    捨之職權（參看刑事訴訟法第一五五條及二十五年上字第二０五三號判例）。經
    查關於東升纖維企業有限公司（以下簡稱東升公司）於民國 (下同)八十年十月
    間承攬甲○○經營之白墨藝術企業社位於台北縣汐止鎮「雅典王朝」之預鑄圓拱
    人造石材加Ｆ、Ｒ、Ｐ工程。迄八十一年六月間，甲○○共積欠東升公司工程款
    及追加款新台幣（下同）七十六萬二千一百九十七元，乃於八十一年六月二十日
    在東升公司簽發其妻江陳淑珠允其使用以新竹區中小企業銀行桃園分行（以下簡
    稱竹企桃園分行）為付款人、帳號二六七０－九號、票號0000000及00
    00000、八十一年七月五日期及八十一年八月卅日期、面額分別為十五萬元
    及廿八萬元之支票各一紙交付東升公司會計王魯鳳，不足之卅三萬二千一百九十
    七元則向王魯鳳借用東升公司之一一二一一二號本票，填載：「發票日為八十一
    年六月二十日、到期日為八十一年九月三十日、受款人為東升公司、面額卅三萬
    二千一百九十七元、出票人甲○○、地址台北市○○○路○段六十七號三樓、身
    分證字號Ｚ000000000」字樣，完成發票行為交付王魯鳳，充為支付工
    程款及追加款之用。嗣甲○○即以紅筆將前開本票上之受款人東升公司劃掉，並
    按捺模糊指印乙枚，並稱本票屆期要至東升公司付款，故而請王魯鳳於該本票之
    付款地蓋上「東升纖維企業有限公司」之條戳。該本票到期前即八十一年九月十
    三日（原審判決誤載為八十一年十月十四日），甲○○簽發其妻江陳淑珠允其使
    用之前開帳戶以竹企桃園分行為付款人、票號0000000、八十一年十月十
    四日期、面額卅三萬二千一百九十七元之支票一紙交付王魯鳳，換回其簽發之前
    開同額本票。詎甲○○取回前開本票之後，竟意圖供行使之用，旋於其住處將前
    開本票上「出票人甲○○、地址台北市○○○路○段六七三號三樓、身分證字號
    Ｚ000000000」之記載以紅筆刪除，利用不知情不詳姓名之第三人填載
    ：「出票人邱金姓名，及出票人地址：平鎮○○○村○○路一九二－一號」，
    由甲○○於邱金姓名及出票人紅筆刪除處再各按捺模糊指印乙枚，偽造成邱金
    個人簽發之本票。甲○○誤以為本票上有「東升纖維企業有限公司」之條戳，
    再偽造邱金之姓名即係東升公司發行之本票。經不知該本票係偽造之黃清聘同
    意後，由甲○○以黃清聘名義委請台北市○○路○段三０號十樓之一之聲威法律
    事務所之職員許淑慧於八十二年三月五日依前開偽造之本票撰寫民事聲請狀，於
    八十二年三月十一日（原審判決誤載為八十二年三月五日）連同偽造之本票持向
    原審法院民事庭對東升公司為本票裁定准予強制執行之聲請，原審法院民事庭未
    詳加調查，逕於八十二年三月十三日以八十二年度票字第００六四五號民事裁定
    准黃清聘就前開偽造之本票對東升公司為強制執行，嗣東升公司提起抗告，經本
    院於八十二年四月廿八日以八十二年度抗字第五七九號民事裁定，將原裁定廢棄
    而駁回黃清聘在原審法院所為本票准予強制執行之聲請，並告確定，甲○○始未
    得逞等情，業經原確定判決審認明確，原確定判決並就有利及不利於聲請人之證
    據論斷綦詳，此觀原確定判決理由欄之記載自明，本件聲請人主張原判決應審酌
    前揭聲請意旨所列諸項重要證據，惟查聲請人所提出證據或屬說明聲請人並無偽
    造系爭本票之動機，或為原確定判決已加審酌者，此觀之理由欄業已說明系爭本
    票上之三枚指紋雖因印泥淤積擴散、紋線特徵不明而無法鑑定，以及本票上東升
    纖維企業有限公司與指印，因戳記與指紋之印色互溶，兩者相交部位特徵不明，
    亦無法判斷何者先蓋於該本票上。有內政部警政署刑事警察局八十二年十一月廿
    三日刑紋字第六九八四九號函及法務部調查局第六處處發技(二)字第八三０七
    五八０八號、處發技二字第八五０六二五三九號退還鑑定案件通知單各一紙在
    卷足憑。然系爭本票由王魯鳳交還被告甲○○之際，並未記載邱金之姓名（含
    捺指印）及地址，且未劃掉被告甲○○之姓名、身分證字號及地址，有影印之本
    票影本在卷可資佐證（偵查卷第五頁），足見於系爭本票上填載邱金姓名、地
    址並捺指印，且劃掉被告甲○○姓名、身分證字號及地址，應係被告甲○○取回
    本票之後所為等情可知。至聲請人主張其將附卷二紙票據送鑑定，經平行對齊，
    發覺隔紋不符，系爭本票顯係告訴人將影本影印後重新變造乙節，惟該鑑定結果
    是否正確，非屬無疑，且亦尚待調查，與確實新證據之意義不符，揆諸首開說明
    ，聲請人所提上開證據經核既均非足以推翻原確定判決者，即非確實之新證據，
    亦非足生影響於原確定判決之重要證據，聲請人據以聲請再審，自難認為有再審
    理由，應予駁回。
三、依刑事訴訟法第四百三十四條第一項，裁定如主文。
中      華      民      國     九十     年      一      月     十九     日
                              台灣高等法院刑事第八庭
                       審判長法  官  蔡  秀  雄
                                        法  官  沈  宜  生
                                        法  官  楊  炳  禎
右正本證明與原本無異。
如不服本裁定應於收受送達後五日內向本院提出抗告書狀。
                                        書記官  廖  素  花
中      華      民      國     九十     年      一      月     二十     日


司法院資訊處製作；財團法人民間司法改革基金會備份。
